【裁判字號】    96,簡上,243
【裁判日期】    970414
【裁判案由】    竊盜
【裁判全文】
臺灣臺北地方法院刑事判決             96年度簡上字第243號
      公  訴  人  臺灣臺北地方法院檢察署檢察官
      上  訴  人
      即  被  告  乙○○
上列上訴人因竊盜案件，不服本院刑事庭中華民國96年6月11日
96年度簡字第1887號第一審刑事簡易判決（聲請簡易判決案號：
臺灣臺北地方法院檢察署96年度速偵字第200號），提起上訴，
本院管轄第二審之合議庭判決如下：
    主  文
上訴駁回。
    理  由
一、按第二審法院認為上訴不合法律上程式或法律不應准許或其
    上訴權已經喪失者，應以判決駁回之；又刑事訴訟法第三百
    六十七條之判決，得不經言詞辯論為之；再上開規定，對於
    簡易判決不服上訴者亦準用之，刑事訴訟法第三百六十七條
    前段、第三百七十二條及第四百五十五條之一第三項，分別
    定有明文。次按刑事訴訟法第二百六十六條規定起訴之效力
    不及於檢察官所指被告以外之人，即所謂起訴對人之效力，
    而同法第二百六十四條第二項第一款規定起訴書應記載被告
    之姓名、性別等資料或其他足資辨別之特徵，係為確定刑罰
    權對象之用，其起訴之對象為被告其「人」，而非僅在其「
    姓名」，故如某甲冒用某乙之名於偵查中應訊，無論有無被
    羈押或交保，其特定之人應為某甲，並非被冒名之某乙，檢
    察官係對某甲實施偵查，如認其有犯罪嫌疑並對之提起公訴
    ，雖誤以乙名起訴，僅姓名錯誤，其起訴所指被告之人（即
    應接受審判之人）應為某甲而非某乙，法院於審理時，若已
    查明係冒用乙之名義犯罪，即應以甲為其審判對象，僅逕將
    判決書當事人欄之姓名更正為甲，並註明其係冒用某乙姓名
    ，方稱適法（最高法院九十一年度臺上字第二二二一號裁判
    意旨參照）；而若某甲冒用乙之名義應訊，惟警詢及偵查中
    皆以甲為被告而為偵查程序，是檢察官所起訴之對象實為甲
    而非乙，第一審之審理，因係簡易程序，不經通常審判程序
    ，就書面審理，逕以科刑，則第一審審理之對象係以檢察官
    所起訴之對象為審理，故應係甲，且綜觀全部書面卷證，無
    論逮捕、偵查等訴訟之行為，實質上均係對犯罪之本人而行
    使，並無錯誤，不過是姓名使用錯誤，是審判之對象為甲，
    則第一審法院所為簡易判決之效力僅及於甲，乙非判決效力
    所及之人，即乙非上訴權人，其提起上訴應不合法，第二審
    法院應以判決駁回（臺灣高等法院暨所屬法院九十年法律座
    談會彙編第四六○頁至第四六一頁研究意見參照），綜合上
    開最高法院裁判及法律座談會研究意見所認，若真正之犯罪
    行為人為某甲，偵查機關（含司法警察及檢察官）亦係對某
    甲實施逮捕、偵查等一連串偵查作為，嗣檢察官並認某甲有
    犯罪嫌疑而對之提起公訴或聲請簡易判決處刑，雖檢察官誤
    以某乙之名起訴或聲請簡易判決處刑，而將某乙之姓名記載
    在起訴書或聲請簡易判決處刑書上，然此僅係姓名錯誤而已
    ，檢察官起訴或聲請簡易判決所指被告之人（即應接受審判
    之人）仍應為某甲而非某乙，縱法院於日後之判決書上記載
    某乙為被告，此時法院審判或為簡易判決之對象仍為某甲，
    判決之效力僅及於某甲，被冒名之某乙並非判決效力所及之
    人，某乙即非上訴權人，其提起上訴即不合法，第二審法院
    應以判決駁回某乙之上訴。
二、經查：
(一)、本件於九十六年五月二十四日十八時許，在臺北市○○街○
    段八十一號「生活工廠」賣場內，因竊盜案件而為警逮捕，
    嗣並解送臺灣臺北地方法院檢察署內勤檢察官訊問之犯罪行
    為人，於警詢及偵訊時雖均自稱為「乙○○」，並於警詢筆
    錄、權利告知書、逮捕通知書、自願受搜索同意書、指紋卡
    、扣押筆錄、夜間訊問同意書及偵訊筆錄等文書上，均簽署
    「乙○○」之署押並捺印指紋，而臺灣臺北地方法院檢察署
    檢察官亦以該自稱為「乙○○」之人當日偵訊時所為自白，
    綜合卷內之其他證據，認為該自稱為「乙○○」之人所為自
    白與事實相符，而於九十六年六月一日以「乙○○」之名將
    該犯罪行為人向本院聲請簡易判決處刑，嗣經本院刑事庭受
    理後，於九十六年六月十一日以「乙○○」之名對該犯罪行
    為人逕為簡易判決等情，有臺北市政府警察局萬華分局刑事
    案件移送書、臺灣臺北地方法院檢察署檢察官九十六年度速
    偵字第二○○號聲請簡易判決處刑書、本院九十六年度簡字
    第一八八七號簡易判決處刑書、前述文書附卷可稽。
(二)、然上訴人乙○○於本件到庭陳稱：伊並未於前開時地有何竊
    盜行為，伊姐姐甲○○後來告知伊，是她冒用伊之姓名應訊
    等語（見本院九十六年十一月三十日準備程序筆錄、九十七
    年一月三十日審理筆錄）。查證人甲○○於審理中到庭自承
    ：九十六年五月二十四日竊盜案件為伊所為，伊於當日警詢
    及偵查中是背妹妹乙○○之出生日期及身分證字號應訊，並
    在相關文書簽名捺印等語（見本院九十七年一月三十日審理
    筆錄）；又本院依職權命法警捺印上訴人乙○○、甲○○之
    指紋，經送內政部警政署刑事警察局鑑驗結果，前述文書上
    犯罪行為人之指紋，與甲○○於本院當庭按捺及內政部警政
    署刑事警察局檔存之指紋相符等情，有該局九十七年一月十
    一日鑑驗書在卷可考。
(三)、綜上所述，本件於九十六年五月二十四日十八時許，在臺北
    市○○街○段八十一號「生活工廠」賣場內，因竊盜案件而
    為警逮捕，嗣並解送臺灣臺北地方法院檢察署接受偵訊之真
    正犯罪行為人為甲○○，僅甲○○於偵查程序中冒用本件上
    訴人乙○○之姓名而已；而檢察官認行為人有犯罪嫌疑而向
    本院聲請簡易判決處刑，雖在聲請簡易判決處刑書誤載被告
    之姓名為遭冒名之「乙○○」，然核諸前揭說明，此僅係姓
    名錯誤而已，檢察官在本件聲請簡易判決書所指之真正被告
    （即應接受審判之人）仍應為甲○○，而非本件上訴人乙○
    ○，縱原審於九十六年六月十一日簡易判決處刑書上記載乙
    ○○為被告，然原審為審判之對象仍應為甲○○，判決之效
    力亦僅及於甲○○，況原審業已於九十七年二月二十九日裁
    定更正原判決之原本及正本內所記載被告之姓名及身分資料
    為甲○○之姓名及身分資料等情，有原審九十六年度簡字第
    一八八七號裁定及送達證書附於該卷可參；是本件提起上訴
    之上訴人乙○○並非原審判決效力所及之人，即非有上訴權
    之當事人，其提起上訴即不合法，且無從補正，依前揭說明
    ，本件爰不經言詞辯論，以判決駁回上訴人乙○○之上訴。
三、本院九十六年度簡字第一八八七號刑事簡易判決處刑書內所
    記載被告之姓名及身分資料，業經原審另為裁定更正；另本
    件上訴人乙○○之全國前案紀錄資料，應另循行政途徑予以
    塗銷，附此敘明。
據上論斷，應依刑事訴訟法第四百五十五條之一第一項、第三項
、第三百六十七條前段、第三百七十二條，判決如主文。
中    華    民    國  九十七  年    四    月   十四   日
                  刑事第八庭審判長法  官  陳  德  民
                                  法  官  陳  芃  宇
                                  法  官  孫  曉  青
上正本證明與原本無異。
本判決不得上訴。
                                  書記官  郭  錦  賢
中    華    民    國  九十七  年    四    月   十四   日


司法院資訊處製作；財團法人民間司法改革基金會備份。
